【裁判字號】    97,簡上,302
【裁判日期】    971231
【裁判案由】    賭博
【裁判全文】
臺灣彰化地方法院刑事判決             97年度簡上字第302號
上  訴  人
即  被  告  甲○○
上列上訴人因賭博案件，不服本院北斗簡易庭九十七年度斗簡字
第六三三號中華民國九十七年十一月七日第一審簡易判決（原檢
察官聲請簡易判決處刑案號：九十七年度偵字第八六三七號），
本院管轄第二審合議庭判決如下︰
    主  文
上訴駁回。
    事實及理由
一、本案經本院審理結果，認第一審判決認事用法及量刑均無不
    當，應予維持，並引用第一審判決書記載之事實、證據及理
    由（如附件，惟原審刑事簡易判決文主欄第二項「扣案之過
    濾單2張、簽注單、六合彩手冊各1本沒收。」之記載應更正
    為「扣案之過濾單貳張及簽注單、六合彩手冊各壹本均沒收
    。」）。
二、本件上訴人即被告甲○○（以下簡稱被告）上訴意旨略以：
    刑法第二百六十八條規定之供給賭博場所或聚眾賭博罪之最
    低刑度為有期徒刑二月，原判決既認定被告僅自民國九十七
    年九月四日起至同年月十一日止之期間內經營三期之六合彩
    而已，被告經營之期間短，期數少，賭客又少，獲利是少之
    又少，情節極為輕微，原判決仍依最低刑加重一個月科處，
    顯非妥適，況被告又已是年逾八十歲之鄉村純樸老人，也素
    無犯罪前科，原判決不但未依刑法第五十九條規定依最低刑
    度再酌減其刑，又未依刑法第六十一條規定為免除其刑之宣
    告，仍從重科以有期徒刑三月，又未諭知緩刑，顯有悖於情
    理，請鈞院撤銷原判決，更為被告免除其刑或緩刑之宣告等
    語。
三、訊據被告對於上開經營六合彩之事實於警訊、偵查及本院審
    理中均坦承不諱，並有其所有供經營六合彩賭博所用之六合
    彩過濾單二張及簽注單、六合彩手冊各一本扣案可資佐證，
    是以本件事證已臻明確，被告經營六合彩之賭博犯行堪予認
    定。
四、按刑事法若干犯罪行為態樣，本質上原具有反覆、延續實行
    之特徵，立法時既予特別歸類，定為犯罪構成要件之行為要
    素，則行為人基於概括之犯意，在密切接近之一定時、地持
    續實行之複次行為，倘依社會通念，於客觀上認為符合一個
    反覆、延續性之行為觀念者，於刑法評價上，即應僅成立一
    罪。學理上所稱「集合犯」之職業性、營業性或收集性等具
    有重複特質之犯罪均屬之，例如經營、從事業務、收集、販
    賣、製造、散布等行為概念者是（最高法院九十五年度臺上
    字第一０七九號判決要旨參照）。而經營俗稱「六合彩」之
    賭博，於每週二、四、六均有「香港六合彩」開獎，本質上
    乃具有反覆、延續性行為之特徵，於刑法評價上，應認係集
    合多數犯罪行為而成立之獨立犯罪型態之「集合犯」，為包
    括一罪，應僅成立一罪。依上揭說明，被告所為之行為，各
    係基於單一之賭博、意圖營利提供賭博場所、意圖營利聚眾
    賭博之犯意，而反覆所為者，均係為實質上一罪。
五、核被告所為，係犯刑法第二百六十六條第一項前段之普通賭
    博罪、第二百六十八條前段之意圖營利供給賭博場所罪及同
    條後段之意圖營利聚眾賭博罪。被告於六合彩當期開獎前之
    多次供人簽賭之行為，無非欲達最終開獎營利之目的，其主
    觀上係追求同一之營利目的，社會價值上亦僅賦予單一賭博
    之評價，則當期開獎前，被告之各個舉動，均係當次賭博犯
    行之接續行為，屬於一行為之概念。又被告所為普通賭博、
    意圖營利供給賭博場所及意圖營利聚眾賭博等犯行，乃係基
    於一個賭博犯意之決定，達成同一犯罪之各個舉動，屬法律
    概念之一行為，是其一行為觸犯上開三罪名，應依刑法第五
    十五條想像競合犯規定，從情節較重之聚眾賭博罪處斷。再
    按被告基於單一之營利目的，利用香港六合彩開獎號碼為對
    獎號碼，聚集不特定之人簽賭下注，於每星期固定之開彩時
    間對獎，以簽中與否論輸贏，藉此牟利，此種犯罪形態，本
    質上乃具有反覆實施之特質，且其時間上具有密接性，亦即
    聚眾賭博之目的既在於營利，當不止對獎賭博一次就結束，
    其必於每星期固定時間反覆對獎賭博，則本件被告自九十七
    年九月四日起至同年月十一日被查獲為止，期間持續之聚眾
    賭博行為，其於刑法評價上，應認屬集合犯而論以一罪。又
    被告係民國十六年八月十二日出生，此有其年籍資料在卷可
    稽，其自九十七年九月四日起至同年月十一日止經營六合彩
    之行為時係年滿八十歲之人，爰依刑法第十八條第三項之規
    定減輕其刑。
六、原審判決認被告經營六合彩事證明確，據以論罪科刑，並審
    酌被告不思依循正軌賺取金錢，又因一時貪慾，經營六合彩
    賭博，助長社會僥倖心理，對社會風氣有不良影響，及其經
    營六合彩賭博之期數、規模、犯案之情節暨犯後態度等一切
    情狀，判處被告有期徒刑三月，並依刑法第四十一條第一項
    之規定諭知易科罰金之折算標準，及將扣案之六合彩過濾單
    二張及簽注單、六合彩手冊各一本均諭知沒收，核無不當，
    且被告經營六合彩助長社會僥倖心理，對社會風氣有不良影
    響，亦無何情節輕微顯可憫恕之情形，更無認為依第五十九
    條規定減輕其刑仍嫌過重而得依刑法第六十一條之規定免其
    刑之情形，被告認原審量刑過重，聲請撤銷原判決為無理由
    ，自應予以駁回其上訴。
據上論斷，應依刑事訴訟法第四百五十五條之一第一項、第三項
、第三百六十八條、第三百七十三條，判決如主文。
本件經檢察官陳茂榮到庭執行職務。
中    華    民    國    97    年    12    月    31    日
                        臺灣彰化地方法院刑事第二庭
                            審判長法官  石馨文
                            法      官  羅永安
                            法      官  尚安雅
以上正本證明與原本無異。
本判決不得上訴。
中    華    民    國    97    年    12    月    31    日
                            書  記  官  洪年慶


司法院資訊處製作；財團法人民間司法改革基金會備份。
